臺灣桃園地方法院民事簡易判決　　　　 110年度壢簡字第92號
原　　　告　鄒雯軒　
被　　　告　曾政國　



上列當事人間請求損害賠償事件，本院於中華民國110 年11月8
日言詞辯論終結，判決如下：
    主  文
被告應給付原告新臺幣參萬參仟伍佰壹拾伍元，及自民國一百一
十年三月八日起至清償日止，按週年利率百分之五計算之利息。
原告其餘之訴駁回。
訴訟費用新臺幣貳仟伍佰肆拾元，由被告負擔新臺幣肆佰元，餘
由原告負擔。
本判決第一項得假執行。
    事實及理由
一、被告未於言詞辯論期日到場，核無民事訴訟法第386 條所列
    各款情形，爰依原告之聲請，由其一造辯論而為判決。
二、原告主張：被告於民國109 年2 月22日中午12時15分許，駕
    駛車牌號碼000-0000號自用小客車，沿桃園市中壢區中北路
    往中原大學方向行駛，行經上開路段44號前時，本應注意兩
    車並行之間隔，並隨時採取必要之安全措施，且依當時情狀
    ，並無不能注意之情事，竟疏未注意其右側與其同向併行，
    由原告騎乘及所有之車牌號碼000-000 號普通重型機車（下
    稱系爭機車），致兩車發生擦撞，原告人車倒地後，因此受
    有左側近端肱骨骨折之傷害，系爭機車亦因而受損（下稱系
    爭交通事故）。又原告因系爭交通事故所受傷害前往醫療院
    所就診，已支出醫療費用新臺幣（下同）106,098 元及交通
    費用4,000 元，並支出系爭機車維修費用15,500元（含工資
    、零件各7,750 元），復原告因系爭交通事故所受傷害而受
    有精神上之痛苦，併請求精神慰撫金110,000 元，上開金額
    合計為235,598 元。為此，爰依侵權行為之法律關係，提起
    本件訴訟等語，並聲明：被告應給付原告235,598 元，及自
    起訴狀繕本送達翌日起至清償日止，按週年利率5 ％計算之
    利息。
三、被告未於言詞辯論期日到場，亦未提出書狀作任何聲明或陳
    述。
四、本院之判斷：
  ㈠按因故意或過失，不法侵害他人權利者，應負損害賠償責任
    ；汽車、機車或其他非依軌道行駛之動力車輛，在使用中加
    損害於他人者，駕駛人應賠償因此所生之損害。但於防止損
    害之發生，已盡相當之注意者，不在此限，民法第184 條第
    1 項前段、第191 條之2 分別定有明文。又汽車行駛時，駕
    駛人應注意車前狀況及兩車並行之間隔，並隨時採取必要之
    安全措施，道路交通安全規則第94條第3 項亦有明文規定。
    查原告主張其所騎乘之系爭機車於上揭時、地與被告所駕駛
    之車輛發生擦撞，致生系爭交通事故，而被告就此具未注意
    兩車並行間隔並隨時採取必要安全措施之過失等情，業據原
    告提出道路交通事故現場圖、道路交通事故當事人登記聯單
    在卷為證（參見本院卷第24、40頁），並經本院依職權向桃
    園市政府警察局中壢分局調取系爭交通事故案卷核閱無訛（
    參見本院卷第28至38頁），參以被告已於相當時期受合法之
    通知，惟於言詞辯論期日未到場，亦未提出書狀爭執，依上
    開證據之調查結果，堪信原告主張之事實為真實可採。基此
    ，被告駕駛行為既有上開過失，且其過失行為與原告所受損
    害間有相當因果關係，被告自應對原告負侵權行為損害賠償
    之責。
  ㈡茲就原告主張之請求內容逐項審酌如下：
    ⒈醫療費用及交通費用部分：
      按不法侵害他人之身體或健康者，對於被害人因此喪失或
      減少勞動能力，或增加生活上之需要時，應負損害賠償責
      任，民法第193 條第1 項定有明文。查原告主張因系爭交
      通事故致受有左側近端肱骨骨折之傷害，因而支出醫療費
      用105,868 元，及搭乘計程車就診之交通費用4,000 元等
      情，業據其提出醫療費用收據在卷為憑（參見本院卷第7
      至10、12至17頁），並經本院函詢長庚醫療財團法人林口
      長庚紀念醫院（下稱林口長庚醫院），確認原告於該院就
      診之日期暨醫療費用金額無訛（參見本院卷第70至89頁）
      ，就此本院復依職權查詢自原告住處搭乘計程車至林口長
      庚醫院之來回車資約為1,200 元，則原告迄今共就診6 次
      ，其支出之計程車交通費用顯逾4,000 元，故原告僅於4,
      000 元之範圍內請求，自屬有據。至原告另主張其至迎旭
      診所就診支出之醫療費用230 元部分，原告雖提出醫療費
      用收據及記載原告罹有廣泛性焦慮症及失眠症之診斷證明
      書在卷為佐（參見本院卷第18頁）；然該診所既函覆本院
      稱：原告自108 年6 月17日起因失眠、焦慮情緒至該院就
      診等語（參見本院卷第66頁），顯見原告於系爭交通事故
      發生前即已至該診所就診，自難逕認此部分之醫療費用支
      出確與系爭交通事故有涉，就此原告於本院審理中亦表明
      同意不再請求此部分費用等語（參見本院卷第69、113 頁
      ），則原告此部分之請求不應准許。
    ⒉機車維修費用部分：
      按物被毀損時，被害人除得依民法第196 條請求賠償外，
      並不排除民法第213 條至第215 條之適用。又依民法第19
      6 條請求賠償物被毀損所減少之價額，得以修復費用為估
      定之標準，但以必要者為限（例如︰修理材料以新品換舊
      品，應予折舊），此有最高法院77年度第9 次民事庭會議
      決議可資參照。原告主張因系爭交通事故支出系爭機車維
      修費用15,500元（含工資、零件各7,750 元），業據原告
      提出估價單在卷為憑（參見本院卷第19至21頁），而原告
      請求系爭機車修復零件費用既係以舊換新，應計算折舊。
      參依行政院所頒固定資產耐用年數表及固定資產折舊率之
      規定，機器腳踏車之耐用年數為3 年，依定率遞減法每年
      折舊1000分之536 ，其最後1 年之折舊額，加歷年折舊累
      計額，其總和不得超過該資產成本原額10分之9 。查系爭
      機車係於102 年12月出廠，有車籍資料在卷可稽（附於個
      資卷），至本件交通事故發生時即109 年2 月22日，實際
      使用時間已逾3 年之耐用年數，是原告就更換零件部分得
      請求被告賠償之範圍，應以775 元為限（計算式：7,750
      1/10＝775 ），加計無庸計算折舊之工資7,750 元，原
      告得向被告請求之系爭機車損壞修復之必要費用金額，應
      為8,525 元（計算式：775 ＋7,750 ＝8,525 ）；至逾此
      範圍之請求，則屬無據，不應准許。
    ⒊精神慰撫金部分：
      按慰藉金之賠償須以人格權遭遇侵害，使精神上受有痛苦
      為必要，其核給之標準固與財產上損害之計算不同，然非
      不可斟酌雙方身分資力與加害程度，及其他各種情形核定
      相當之數額；又以人格權遭遇侵害，受有精神上之痛苦，
      而請求慰藉金之賠償，其核給之標準，須斟酌雙方之身分
      、地位、資力、經濟狀況、加害程度、受損情況及其他各
      種情形核定相當之數額（最高法院51年台上字第223 號判
      例、86年度台上字第3537號判決意旨參照）。查本件原告
      因被告前揭過失傷害行為受有前述傷勢，堪認其肉體及精
      神上均受有相當之痛苦，自得請求被告賠償精神慰撫金；
      是本院審酌兩造之年齡、經濟能力、社會地位、財產狀況
      、本件侵權行為態樣、原因、對原告生活造成影響，及原
      告所受精神上痛苦程度等一切情狀（兩造財產所得參見個
      資卷附稅務電子閘門財產所得調件明細表），認原告得請
      求被告賠償非財產上損害之精神慰撫金，應以80,000元為
      適當。
    ⒋綜上，原告得請求被告損害賠償之金額，總計為198,393
      元（計算式：105,868 ＋4,000 ＋8,525 ＋80,000＝198,
      393 ）。
  ㈢按損害之發生或擴大，被害人與有過失者，法院得減輕賠償
    金額，或免除之；前二項之規定，於被害人之代理人或使用
    人與有過失者，準用之，民法第217 條第1 、3 項定有明文
    。且此項規定之目的，在謀求加害人與被害人間之公平，故
    在裁判上法院得以職權減輕或免除之（最高法院85年台上字
    第1756號判例意旨參照）。經查，被告固有前述未注意兩車
    並行間隔並隨時採取必要安全措施之過失，惟原告於本院審
    理中亦自承有相同過失等語（參見本院卷第113 頁），是本
    院審酌兩造各自過失情節與態樣，認渠等就本件車禍發生之
    原因，應分別為50％為允當，此亦為原告當庭所同意（參見
    本院卷第113 頁），則被告應賠償之金額，應依上開規定按
    此比例減輕為99,197元（計算式：198,393 50％＝99,197
    ，元以下四捨五入）。
  ㈣第末按保險人依本法規定所為之保險給付，視為被保險人損
    害賠償金額之一部分；被保險人受賠償請求時，得扣除之，
    強制汽車責任保險法第32條定有明文。查原告因本件車禍事
    故而受領強制責任保險金65,682元乙情，業據原告自陳在卷
    （參見本院卷第113 頁背面），故原告上開所得請求賠償之
    金額，自應扣除已領取之強制險理賠金。綜上，本件原告得
    請求被告損害賠償之金額，應以33,515元為限（計算式：99
    ,197－65,682＝33,515元）；逾此範圍之請求，即屬無據，
    應予駁回。
  ㈤末按給付無確定期限者，債務人於債權人得請求給付時，經
    其催告而未為給付，自受催告時起，負遲延責任；其經債權
    人起訴而送達訴狀，或依督促程序送達支付命令，或為其他
    相類之行為者，與催告有同一之效力；遲延之債務，以支付
    金錢為標的者，債權人得請求依法定利率計算之遲延利息，
    但約定利率較高者，仍從其約定利率；應付利息之債務，其
    利率未經約定，亦無法律可據者，週年利率為百分之五，民
    法第229 條第2 項、第233 條第1 項、第203 條分別定有明
    文。查本件為侵權行為之債，屬無確定期限者，又係以支付
    金錢為標的，則原告請求被告給付自本件起訴狀繕本送達翌
    日即110 年3 月8 日（參見本院卷第65頁送達證書）起，至
    清償日止，按週年利率5 ％計算之利息，應予准許。
五、綜上所述，原告依侵權行為之法律關係，請求被告給付原告
    33,515元，及自110 年3 月8 日起至清償日止，按週年利率
    5 ％計算之利息，為有理由，應予准許；逾此範圍之請求，
    則屬無據，應予駁回。又本件原告勝訴部分，係依民事訴訟
    法第427 條第1 項適用簡易程序所為被告敗訴之判決，爰依
    同法第389 條第1 項第3 款之規定，依職權宣告假執行。
六、本件為判決之基礎已臻明確，原告其餘主張、陳述並所提證
    據均與本件之結論無礙，爰不再一一論述，附此敘明。
七、訴訟費用負擔之依據：民事訴訟法第79條。並依職權確定訴
    訟費用額如主文第3 項所示。
中    華    民    國  110     年    11    月    19    日
                  中壢簡易庭  法  官  陳振嘉
以上正本證明與原本無異。
如不服本判決，應於送達後20日內，向本院提出上訴狀並表明上
訴理由，如於本判決宣示後送達前提起上訴者，應於判決送達後
20日內補提上訴理由書（須附繕本）。
如委任律師提起上訴者，應一併繳納上訴審裁判費。
中    華    民    國   110    年    11    月    19    日
                              書記官  張淑芬